【裁判字號】    89,台上,314
【裁判日期】    890120
【裁判案由】    違反槍砲彈藥刀械管制條例
【裁判全文】
最高法院刑事判決                                八十九年度台上字第三一四號
    上   訴   人  台灣高等法院高雄分院檢察署檢察官
    上訴人即被告  甲○○
                  乙○○
右上訴人等因被告等違反槍砲彈藥刀械管制條例案件，不服台灣高等法院高雄分院中
華民國八十六年十二月二十三日第二審判決（八十六年度上訴字第二五四九號，起訴
案號：台灣高雄地方法院檢察署八十六年度偵字第一七一七九號），提起上訴，本院
判決如左：
    主  文
上訴駁回。
    理  由
按刑事訴訟法第三百七十七條規定：上訴於第三審法院，非以判決違背法令為理由，
不得為之。是提起第三審上訴，應以原判決違背法令為理由，係屬法定要件。且必須
依據卷內資料為具體之指摘，並足據以辨認原判決已具備違背法令之形式，始屬相當
。本件原判決依憑上訴人即被告甲○○之自白、乙○○之部分自白，證人即警員古志
雄之證述，內政部警政署刑事警察局民國八十六年七月二十六日刑鑑識字第五○一○
九號鑑驗通知書一份，及西德製、奧地利製制式手槍各一支暨子彈二十一顆扣案佐證
等證據資料，認定被告等分別有如原判決事實欄所載未經許可無故寄藏手槍、共同未
經許可無故持有手槍犯行，因而撤銷第一審判決，仍論處被告等罪刑，已於理由內詳
細敘述所憑之證據及認定之理由，並以被告乙○○所辯當天甲○○直接到羅永吉之車
行，叫伊借車載他去找朋友，當時他手上拿手提袋和一具大哥大，伊實不知甲○○攜
帶槍枝云云，不足採信。已依據卷內資料詳予指駁。從形式上觀察，原判決並無違背
法令情形存在。檢察官上訴意旨略稱：(一)按犯修正後槍砲彈藥刀械管制條例第七條之
罪，經判處有期徒刑者，應於刑之執行完畢或赦免後，令入勞動場所強制工作，其期
間為三年，又保安處分適用裁判時之法律，分別為上揭條例第十九條第一項及刑法第
二條第二項所明定。原判決認定被告等未經許可，無故持有手槍，而判處有期徒刑，
自應依修正後之該條例規定於主文內宣告強制工作之處分及期間。詎原判決未宣告強
制工作，有不適用法則之違法。(二)原判決理由既認定被告等共同無故持有手槍及子彈
，然事實欄僅認定乙○○知甲○○持有槍彈，並未認定二人間有犯意聯絡，應負共同
正犯之罪責，且判決主文亦未以共同正犯論科，顯有判決主文與理由及認定犯罪事實
相互矛盾之違法云云。被告甲○○上訴意旨略以：伊並無重大不良素行，並非一般擁
槍自重，敗壞社會治安之徒，之所以持槍，係為自衛防身，犯罪後已坦承犯行，態度
良好，又有正當職業，有多項工程承包施工中，子女三人均年幼，亟待撫育，經此教
訓，已深知悔悟，第一審諭知緩刑，於法並無不當，原判決置前開情形於不顧，濫用
其自由裁量之權限，將緩刑之宣告撤銷改判，有判決不適用法則或適用不當之違法。
被告乙○○上訴意旨略稱：證人古志雄之證詞，並不能明確認定伊知悉甲○○攜帶手
槍，原判決以該證據證明伊犯罪，顯然違反證據法則，且伊自始至終對於甲○○手提
袋內置有手槍一事，均不知情，此項事實經甲○○在原審審理中證述明確，然原判決
置此有利於伊之證據不採，認定伊犯罪，亦有判決不適用法則或適用不當及理由矛盾
之違法各等語。惟按保安處分係對受處分人將來危險性所為拘束其身體、自由等之處
置，以達教化與治療之目的，為刑罰之補充制度。本諸法治國家保障人權之原理及刑
法之保護作用，其法律規定之內容，應受比例原則之規範，使保安處分之宣告，與行
為人所為行為之嚴重性、行為人所表現之危險性，及對於行為人未來行為之期待性相
當。是於槍砲彈藥刀械管制條例八十六年十一月二十四日修正公布施行前犯該條例第
十九條第一項所列舉之罪，除合於刑法第九十條第一項規定之要件得依該條項規定宣
告保安處分外，依從新從輕原則，自無適用刑法第二條第二項，依修正後槍砲彈藥刀
械管制條例第十九條第一項規定宣告保安處分之餘地（司法院大法官議決釋字第四七
一號解釋參照）。原判決認被告等所為係犯修正前槍砲彈藥刀械管制條例第七條第四
項之罪，未依修正後槍砲彈藥刀械管制條例第十九條第一項規定，併予宣告應於刑之
執行完畢或赦免後，令入勞動場所強制工作三年，自無違法可言。檢察官上訴意旨，
執此指摘原判決適用法則不當，殊非適法之第三審上訴理由。次查犯罪事實之認定及
證據之取捨，乃事實審法院之職權，且法院憑以認定犯罪事實之證據，並不以直接證
據為限，即綜合各種間接證據，本於推理作用，為其認定犯罪事實之基礎，如不違背
經驗法則與論理法則，即不得指為違法，而據為上訴第三審之理由。原判決綜合各種
證據，認定被告等有上揭犯行，究竟違背如何之經驗法則或論理法則。被告乙○○上
訴意旨，並未具體指明，徒就原判決已說明之事項或屬原審採證認事職權之適法行使
，任意指摘有判決不適用法則、適用不當、理由矛盾及採證違反證據法則之違法，且
仍為單純事實之爭執，殊難謂為適法之第三審上訴理由。又查槍砲彈藥刀械管制條例
第七條第四項之寄藏與持有手槍，均係將手槍置於自己實力支配之下，僅寄藏必先有
他人之持有行為，而後始為之受寄代藏而已，故寄藏之受人委託代為保管，其保管之
本身，亦屬持有，不過，此之持有係受寄之當然結果，不另就持有予以論罪。原判決
事實認定被告甲○○先未經許可無故受寄上揭槍彈，其後，始與被告乙○○共同未經
許可無故持有上揭槍、彈等情，於理由欄論述其等就未經許可無故持有槍彈部分，有
犯意聯絡，及行為分擔，因被告甲○○係單獨犯未經許可無故寄藏手槍罪，故於判決
主文僅就被告乙○○部分諭知「共同」未經許可無故持有手槍。於法並無不合。上訴
意旨漫指原判決主文與理由及認定犯罪事實相互矛盾，亦非第三審上訴之適法理由。
再查緩刑之宣告與否，乃實體法上賦予法院得為自由裁量之事項。原判決就被告甲○
○何以不應宣告緩刑之理由，已敘述甚詳。原審就刑罰裁量職權之行使，既未逾越法
律所規定之範圍，亦無濫用權限之情形，殊不能任意指摘原審所為撤銷第一審關於緩
刑之宣告為不當，而執為第三審上訴之理由。是檢察官及被告等之上訴均違背法律上
之程式，應予駁回。
據上論結，應依刑事訴訟法第三百九十五條前段，判決如主文。
中      華      民      國    八十九    年      一      月     二十     日
                              最高法院刑事第三庭
                                  審判長法官  陳  錫  奎
                                        法官  洪  清  江
                                        法官  吳  昆  仁
                                        法官  李  伯  道
                                        法官  林  增  福
      右正本證明與原本無異
                                              書  記  官
中      華      民      國    八十九    年      一      月    二十六    日


司法院資訊處製作；財團法人民間司法改革基金會備份。
